臺灣雲林地方法院刑事裁定
111年度聲字第477號
聲  請  人  
即  被  告  銘鱗國際有限公司


法定代理人  張璨麟




上列聲請人因被告銘鱗國際有限公司等違反藥事法案件（110年
度易字第335號），聲請發還扣押物，本院裁定如下：
    主  文
扣案如附表一所示之物，准予發還銘鱗國際有限公司。
其餘聲請駁回（即聲請發還扣案如附表二所示之物部分）。
    理  由
一、聲請意旨詳如附件聲請書之記載。
二、可為證據或得沒收之物，得扣押之；扣押物若無留存之必要
    者，不待案件終結，應以法院之裁定或檢察官命令發還之；
    扣押物未經諭知沒收者，應即發還；但上訴期間內或上訴中
    遇有必要情形，得繼續扣押之，刑事訴訟法第133條第1項、
    第142條第1項前段、第317條分別定有明文。所謂扣押物無
    留存之必要者，乃指非得沒收之物，且又無留作證據之必要
    者，始得依上開規定發還；倘扣押物尚有留存之必要者，即
    得不予發還。又該等扣押物有無留存之必要，並不以係得沒
    收之物為限，且有無繼續扣押必要，應由事實審法院依案件
    發展、事實調查，予以審酌（最高法院106年度台抗字第274
    號裁定意旨參照）。
三、經查：
  ㈠聲請人即被告銘鱗國際有限公司（下稱銘鱗公司）及公司負
    責人甲○○等，因未領有衛生福利部醫療器材許可證，而製造
    、分裝醫療口罩，及運送、販賣所製造之醫療口罩，因涉嫌
    違反藥事法第84條第1項、第2項、第87條，醫療器材管理法
    第62條第1項、第2項、第63條之罪嫌，經本院於民國111年4
    月27日以110年度易字第335號案件判決判處罪刑在案，現上
    訴中。而附表一、二所示之物，由檢察官於偵辦上開案件時
    扣押中，並認除附表一編號1至4所示之物外，均有供或預備
    供聲請人等人用以非法製造醫療口罩，故有留存以為證物之
    必要，而聲請人並於本院110年9月30日準備程序至扣案物現
    存地點勘驗時，指認扣案如附表一、二所示之物，為何人所
    有等節，有雲林地檢署檢察官110年度偵字第3353號、第377
    1號起訴書、雲林縣警察局斗六分局110年3月12日、110年4
    月27日扣押筆錄、扣押物品目錄表、保管單、扣案物所處位
    置之平面圖、扣案物照片、本院110年9月30日勘驗筆錄、本
    院勘驗時所攝照片等證據存卷為證，此部分客觀事實，應屬
    明確。
  ㈡聲請人聲請發還如附表一所示之物，而依本院110年度易字第
    335號判決（下稱原判決）所載，認均為聲請人所有，且為
    製造醫用口罩之原料或包裝醫用口罩之包材，原均得用以合
    法製造並包裝醫用口罩，此部分扣案物單獨存在，並不具刑
    法上之非難性，若予宣告沒收，對被告甲○○一方所為本案犯
    罪行為之不法及罪責評價，實無影響，復不妨害被告甲○○、
    銘鱗公司刑度之評價，且對預防及遏止犯罪之助益不大，認
    欠缺刑法上之重要性，復依檢察官起訴書之記載，附表一編
    號1至4所示之物，均與本件犯罪無關，亦無應予或得予沒收
    或行政沒入之規定，綜上，扣案如附表一所示之物難認與其
    製造未經核准之醫療器材罪有關，不能作為證據，亦非違禁
    物或應沒收之物，故無留存之必要，則其聲請發還之，應予
    准許。
  ㈢至聲請人聲請發還如附表二所示之物，其中附表二編號1至7
    、9、13、15、23至25所示之物，均與原判決認定犯罪事實
    三有關，且附表二編號1、5至7、23至25所示之物，屬本案
    未經核准而擅自製造之醫用口罩，認應由主管管機關另為適
    法處理；又其中附表二編號8、10至12、14、16至22、26至3
    1所示之物，原判決認屬本案未經核准而製造醫用口罩後所
    產生之廢料、廢品，核與本案犯罪事實有關，從而，附表二
    所示之扣押物為日後本案審理需要（被告甲○○上訴中）或保
    全將來執行，認仍有繼續扣押必要，不宜逕予發還。綜上，
    本件聲請人聲請發還如附表二所示之扣押物，尚難准許，應
    予駁回。
四、依刑事訴訟法第220條、第142條第1項前段，裁定如主文。
中　　華　　民　　國　　111 　年　　6 　　月　　14　　日
                  刑事第二庭    法  官  王紹銘
以上正本證明與原本無異。　　　　　　　　　
如不服本裁定，應於裁定送達後5日內向本院提出抗告狀（須附
繕本）。
　　　　　　　　　              書記官  黃巧吟
中　　華　　民　　國　　111 　年　　6 　　月　　14　　日
附表一：准予發還聲請人銘鱗公司保管之扣押物部分
編號 扣押物品  數量 所有人 來源處    備註 1 銘鱗一般口罩 37箱（共74,970片） 銘鱗公司 ①雲林縣警察局斗六分局110年4月27日扣押物品目錄表編號F1（偵3771卷第489頁） ②110 年度保管檢字第375 號10-8 扣押物品清單於本院卷二第249頁 原判決附表一編號80 2 肯德利公司代工醫療口罩 16箱（共79,550片） 肯德利公司 ①雲林縣警察局斗六分局110年4月27日扣押物品目錄表編號1（偵3771卷第461頁） ②110 年度保管檢字第375 號10-2 扣押物品清單於本院卷二第225頁 原判決附表一編號125 3 銘鱗一般口罩 3箱（共3,370片） 銘鱗公司 ①雲林縣警察局斗六分局110年4月27日扣押物品目錄表編號5（偵3771卷第461頁） ②110 年度保管檢字第375 號10-2 扣押物品清單於本院卷二第225頁 原判決附表一編號129 4 銘鱗一般口罩 2箱（共3,212片） 銘鱗公司 ①雲林縣警察局斗六分局110年4月27日扣押物品目錄表編號9（偵3771卷第461頁） ②110 年度保管檢字第375 號10-2 扣押物品清單於本院卷二第226頁 原判決附表一編號133 5 口罩包裝袋 6包 銘鱗公司 ①雲林縣警察局斗六分局110年4月27日扣押物品目錄表編號19（偵3771卷第462頁） ②110 年度保管檢字第375 號10-2 扣押物品清單於本院卷二第227頁 原判決附表一編號143 6 口罩包裝袋 3箱 銘鱗公司 ①雲林縣警察局斗六分局110年4月27日扣押物品目錄表編號20（偵3771卷第462頁） ②110 年度保管檢字第375 號10-2 扣押物品清單於本院卷二第227頁 原判決附表一編號144 7 口罩包裝機 1台 所有人不明（持有人銘鱗公司） ①雲林縣警察局斗六分局110年4月27日扣押物品目錄表編號X5（偵3771卷第459頁） ②110 年度保管檢字第375 號10-1 扣押物品清單於本院卷二第221頁  原判決附表一編號149 
附表二：不予發還聲請人銘鱗公司之扣押物部分
編號 扣押物品  數量 所有人 來源處    備註 1 銘鱗無包裝醫療口罩 8箱（共20,000片） 銘鱗公司 ①雲林縣警察局斗六分局110年4月27日扣押物品目錄表編號A1（偵3771卷第469頁） ②110 年度保管檢字第375 號10-3 扣押物品清單於本院卷二第229頁 原判決附表一編號1 2 耳帶 110卷 一申全球 ①雲林縣警察局斗六分局110年4月27日扣押物品目錄表編號A8（偵3771卷第469頁） ②110 年度保管檢字第375 號10-3 扣押物品清單於本院卷二第230頁 原判決附表一編號8 3 耳帶 42.5卷 一申全球 ①雲林縣警察局斗六分局110年4月27日扣押物品目錄表編號A11（偵3771卷第470頁） ②110 年度保管檢字第375 號10-3 扣押物品清單於本院卷二第230頁 原判決附表一編號11  4 耳帶 5小箱 長溢公司 ①雲林縣警察局斗六分局110年4月27日扣押物品目錄表編號A14（偵3771卷第470頁） ②110 年度保管檢字第375 號10-3 扣押物品清單於本院卷二第230頁 原判決附表一編號14 5 銘鱗無包裝醫療口罩 29箱（共72,500片） 銘鱗公司 ①雲林縣警察局斗六分局110年4月27日扣押物品目錄表編號C1（偵3771卷第479頁） ②110 年度保管檢字第375 號10-5 扣押物品清單於本院卷二第237頁 原判決附表一編號39 6 銘鱗無包裝兒童醫療口罩 5箱（共12,900片） 銘鱗公司 ①雲林縣警察局斗六分局110年4月27日扣押物品目錄表編號C2（偵3771卷第479頁） ②110 年度保管檢字第375 號10-5 扣押物品清單於本院卷二第237頁 原判決附表一編號40 7 銘鱗盒裝兒童醫療口罩 2盒（共100片） 銘鱗公司 ①雲林縣警察局斗六分局110年4月27日扣押物品目錄表編號C3（偵3771卷第479頁） ②110 年度保管檢字第375 號10-5 扣押物品清單於本院卷二第237頁 原判決附表一編號41 8 親膚層 86捆 所有人不明（持有人銘鱗公司） ①雲林縣警察局斗六分局110年4月27日扣押物品目錄表編號C7（偵3771卷第479頁） ②110 年度保管檢字第375 號10-5 扣押物品清單於本院卷二第237頁 原判決附表一編號45 9 耳帶 14箱 長溢公司 ①雲林縣警察局斗六分局110年4月27日扣押物品目錄表編號C8（偵3771卷第479頁） ②110 年度保管檢字第375 號10-5 扣押物品清單於本院卷二第239頁 原判決附表一編號46 10 包裝膠膜 11箱 銘鱗公司 ①雲林縣警察局斗六分局110年4月27日扣押物品目錄表編號C9（偵3771卷第479頁） ②110 年度保管檢字第375 號10-5 扣押物品清單於本院卷二第239頁 原判決附表一編號47 11 甲子慧色布 4捆 銘鱗公司 ①雲林縣警察局斗六分局110年4月27日扣押物品目錄表編號D7（偵3771卷第483頁） ②110 年度保管檢字第375 號10-6 扣押物品清單於本院卷二第241頁 原判決附表一編號54 12 白色親膚層 81捆 ①其中24捆部分（銘鱗公司所有） ②其中57捆部分（良鴻陞公司所有） ①雲林縣警察局斗六分局110年4月27日扣押物品目錄表編號D14（偵3771卷第484頁） ②110 年度保管檢字第375 號10-6 扣押物品清單於本院卷二第243頁 ①原判決附表一編號61 ②其中57捆部分，業經本院以110年度聲字第802號裁定發還良鴻陞有限公司暫時保管 13 大耳掛 8箱 ①其中2箱分別為螢光綠、麻花綠之部分為台灣菲凱樂實業有限公司 ②其中6箱為長溢公司 ①雲林縣警察局斗六分局110年4月27日扣押物品目錄表編號D23（偵3771卷第485頁） ②110 年度保管檢字第375 號10-6 扣押物品清單於本院卷二第246頁 ①原判決附表一編號70 ②其中2箱（螢光綠、麻花綠）部分，業經本院以110年度聲字第684號裁定發還台灣菲凱樂實業有限公司暫時保管 14 兒童口罩紙盒 39包 銘鱗公司 ①雲林縣警察局斗六分局110年4月27日扣押物品目錄表編號D25（偵3771卷第485頁） ②110 年度保管檢字第375 號10-6 扣押物品清單於本院卷二第246頁 原判決附表一編號72 15 耳帶 35箱 長溢公司 ①雲林縣警察局斗六分局110年4月27日扣押物品目錄表編號F2（偵3771卷第489頁） ②110 年度保管檢字第375 號10-8 扣押物品清單於本院卷二第249頁 原判決附表一編號81 16 黑色熔噴布 64卷 所有人不明（持有人銘鱗公司） ①雲林縣警察局斗六分局110年4月27日扣押物品目錄表編號G2（偵3771卷第493頁） ②110 年度保管檢字第375 號10-9 扣押物品清單於本院卷二第251頁 原判決附表一編號85 17 黑色親膚布 58卷 所有人不明（持有人銘鱗公司） ①雲林縣警察局斗六分局110年4月27日扣押物品目錄表編號G3（偵3771卷第493頁） ②110 年度保管檢字第375 號10-9 扣押物品清單於本院卷二第251頁 原判決附表一編號86 18 黑色親膚布 6卷 所有人不明（持有人銘鱗公司） ①雲林縣警察局斗六分局110年4月27日扣押物品目錄表編號G4（偵3771卷第493頁） ②110 年度保管檢字第375 號10-9 扣押物品清單於本院卷二第255頁 原判決附表一編號87 19 黑色熔噴布 6卷 所有人不明（持有人銘鱗公司） ①雲林縣警察局斗六分局110年4月27日扣押物品目錄表編號G5（偵3771卷第493頁） ②110 年度保管檢字第375 號10-9 扣押物品清單於本院卷二第251頁 原判決附表一編號88 20 熔噴布織布 18箱 所有人不明（持有人銘鱗公司） ①雲林縣警察局斗六分局110年4月27日扣押物品目錄表編號G18（偵3771卷第494頁） ②110 年度保管檢字第375 號10-9 扣押物品清單於本院卷二第253頁 原判決附表一編號101 21 熔噴布 8箱 所有人不明（持有人銘鱗公司） ①雲林縣警察局斗六分局110年4月27日扣押物品目錄表編號G19（偵3771卷第494頁） ②110 年度保管檢字第375 號10-9 扣押物品清單於本院卷二第253頁 原判決附表一編號102 22 黑色親膚層 30捆 所有人不明（持有人銘鱗公司） ①雲林縣警察局斗六分局110年4月27日扣押物品目錄表編號H1（偵3771卷第497頁） ②110 年度保管檢字第375 號10-10 扣押物品清單於本院卷二第259頁 原判決附表一編號122 23 銘鱗無包裝醫療口罩 35箱（共87,062片） 銘鱗公司 ①雲林縣警察局斗六分局110年4月27日扣押物品目錄表編號2（偵3771卷第461頁） ②110 年度保管檢字第375 號10-2 扣押物品清單於本院卷二第225頁 原判決附表一編號126 24 銘鱗盒裝醫療口罩 51箱（共104,750片） 銘鱗公司 ①雲林縣警察局斗六分局110年4月27日扣押物品目錄表編號3（偵3771卷第461頁） ②110 年度保管檢字第375 號10-2 扣押物品清單於本院卷二第225頁 原判決附表一編號127 25 銘鱗袋裝醫療口罩 112箱（共280,000片） 銘鱗公司 ①雲林縣警察局斗六分局110年4月27日扣押物品目錄表編號4（偵3771卷第461頁） ②110 年度保管檢字第375 號10-2 扣押物品清單於本院卷二第225頁 原判決附表一編號128 26 口罩包裝盒  8捆 銘鱗公司 ①雲林縣警察局斗六分局110年4月27日扣押物品目錄表編號13（偵3771卷第462頁） ②110 年度保管檢字第375 號10-2 扣押物品清單於本院卷二第226頁 原判決附表一編號137 27 口罩包裝盒  53箱 銘鱗公司 ①雲林縣警察局斗六分局110年4月27日扣押物品目錄表編號14（偵3771卷第462頁） ②110 年度保管檢字第375 號10-2 扣押物品清單於本院卷二第226頁 原判決附表一編號138 28 口罩包裝盒  32捆 銘鱗公司 ①雲林縣警察局斗六分局110年4月27日扣押物品目錄表編號15（偵3771卷第462頁） ②110 年度保管檢字第375 號10-2 扣押物品清單於本院卷二第227頁 原判決附表一編號139 29 口罩包裝袋 6包 銘鱗公司 ①雲林縣警察局斗六分局110年4月27日扣押物品目錄表編號19（偵3771卷第462頁） ②110 年度保管檢字第375 號10-2 扣押物品清單於本院卷二第227頁 原判決附表一編號143 30 口罩包裝袋 3箱 銘鱗公司 ①雲林縣警察局斗六分局110年4月27日扣押物品目錄表編號20（偵3771卷第462頁） ②110 年度保管檢字第375 號10-2 扣押物品清單於本院卷二第227頁 原判決附表一編號144 31 口罩包裝機 1台 銘鱗公司 ①雲林縣警察局斗六分局110年4月27日扣押物品目錄表編號X5（偵3771卷第459頁） ②110 年度保管檢字第375 號10-1 扣押物品清單於本院卷二第221頁  原判決附表一編號149